【裁判字號】    99,抗,1788
【裁判日期】    991207
【裁判案由】    損害賠償
【裁判全文】
臺灣高等法院民事裁定                  99年度抗字第1788號
抗  告  人  李榮堂
            李榮寬
共      同
訴訟代理人  李文欽律師
上列抗告人因與相對人景新育樂事業股份有限公司間損害賠償事
件，對於中華民國99年9月16日臺灣士林地方法院99年度訴字第
1073號裁定提起抗告，本院裁定如下：
    主  文
抗告駁回。
抗告費用由抗告人負擔。
    理  由
一、抗告人於原法院起訴主張：抗告人之被繼承人陳江河於民國
    81年12月22日，雖將坐落臺北市○○區○○段二小段915地
    號土地（下稱系爭土地）售予相對人之法定代理人陳勝吉，
    惟因相對人及陳勝吉之故意過失致該買賣契約違反法令而無
    效，業經最高法院判決確定在案。系爭土地自97年11月11日
    起即登記為抗告人2人共有，伊等對相對人得請求侵權行為
    損害賠償。因前已於原法院96年度重訴字第111號損害賠償
    事件（下稱前案訴訟）依據不當得利、損害賠償法律關係向
    原法院起訴請求給付相當於租金之不當得利，且主張抗告人
    受損害之時點計算至98年4月30日止。故本件即請求自98年5
    月1日起至可能之言詞辯論期日即99年10月31日止之損害賠
    償共計新臺幣（下同）414萬3,536元等語。
二、原裁定以：抗告人於前案訴訟依侵權行為及不當得利法律關
    係起訴請求：1.相對人應給付抗告人2,259萬8,800元，及自
    起訴狀繕本送達翌日起至清償日止，按年息百分之5計算之
    利息。2.相對人應自96年3月1日起至清償日（為土地交還日
    之誤，業經抗告人於99年9月25日陳報狀陳報更正）止，按
    月給付抗告人37萬6,647元。3.相對人應給付抗告人1,035萬
    4,474元，及自民事追加起訴狀繕本送達翌日起至清償日止
    ，按年息百分之5計算之利息。經原法院判命相對人應自98
    年2月17日起至交還土地日止，按月給付抗告人11萬6,837元
    ，並駁回抗告人其餘之訴（下稱前案判決）。兩造均不服，
    各自提起上訴，現繫屬本院98年度重上字第228號損害賠償
    事件中，嗣抗告人減縮上訴聲明為「自97年12月1日起至98
    年4月30日止，按月給付抗告人25萬9,810元」，其減縮部分
    已判決確定，故本件請求之「自98年5月1日起至99年10月31
    日止」之損害賠償部分，已在前案判決中敗訴確定，是抗告
    人提起本件訴訟違反一事不再理及既判力規定為由，裁定駁
    回抗告人之起訴及假執行之聲請。
三、抗告意旨略以：
  (一)抗告人於前案訴訟之起訴聲明中固請求「自96年3月1日起至
    交還土地日止」之損害賠償，而前案判決命相對人應「自98
    年2月17日起至交還土地日止」，按月給付抗告人11萬6,837
    元，並駁回抗告人其餘之訴。惟抗告人提起第二審上訴時，
    就「自96年3月1日起至97年11月30日止」及「自97年12 月1
    日起至交還土地日止」之請求，均主張相對人應按月給付37
    萬6,647元，然因請求末日未表明清楚，致令原法院於前案
    訴訟以裁定命抗告人補繳第二審裁判費，滋生疑義。抗告人
    對於該命補費裁定，提起抗告並明確表示前案訴訟起訴聲明
    第二項所謂「96年3月1日起至交還土地日止」之損害賠償，
    其請求末日為98年4月30日，並為原法院認同而將前案訴訟
    移交本院審理，何來原裁定所謂抗告人於前案訴訟已請求本
    件訴訟所起訴主張「自98年5月1日起至99年10月31日止」之
    損害賠償部分，有違反一事不再理、既判力效力規定。
  (二)抗告人於前案訴訟起訴請求之清償日，明確指為前案判決認
    計算損害賠償之截止日即98年2月16日，逾此部分，均非抗
    告人於前案訴訟所起訴請求主張之範圍，是以，該日以後之
    損害賠償應非前案訴訟得以審理判斷範圍，如經前案訴訟認
    定並裁判者，則前案判決業已違反民事訴訟法第388條規定
    而屬訴外裁判之無效判決，抗告人自不受該前案判決拘束。
    雖前案判決就抗告人未於起訴請求之聲明事項為訴外裁判之
    違法，然經抗告人上訴後，擴張上訴聲明，因此，二審法院
    所得審理範圍為抗告人請求相對人賠償「自96年3月1日起至
    98年4月30日止」之損害賠償，至為卓然。況且「98年4月30
    日」已屆清償期，則抗告人請求權亦將因相對人以返還價金
    債權為抵銷而消滅，即98年4月30日可視為抗告人於前案訴
    訟起訴請求之清償日，無庸置疑。
  (三)再者，抗告人將前案訴訟起訴聲明第二項主張「自96年3月1
    日起至98年4月30日止」之損害賠償，分為「自96年3月1日
    起至97年11月30日止」及「自97年12月1日起至98年4月30日
    止」二部分，因系爭土地於97年11月11日前登記為抗告人及
    王正哲、李榮達、李則平、李若瑜、陳心錚（下稱王正哲等
    5人）共有，而於97年11月11日後則為抗告人共有，方於第
    二審上訴時將上訴聲明第二項分為前段之「自96年3月1日起
    至97年11月30日止」及後段之「自97年12月1日起至98年4月
    30日止」，並均已繳納第二審上訴裁判費，是前案判決就「
    自96年3月1日起至97年11月30日止」之損害賠償部分，尚未
    確定。
  (四)若關於「自98年5月1日起至相對人交還土地日止」之損害賠
    償，屬抗告人於前案訴訟已起訴且為前案判決已認定之範圍
    ，抗告人亦得於本院98年度重上字第228 號損害賠償事件言
    詞辯論終結前，就前案判決駁回抗告人起訴請求之部分提起
    附帶上訴。
四、經查：
  (一)本件抗告人及王正哲等5人於前案訴訟依侵權行為及不當得
    利之法律關係請求：1.相對人應給付抗告人及王正哲等5人
    3,050萬8,387元，及自98年1月7日民事變更訴之聲明聲請狀
    繕本送達翌日起至清償日止，按年息百分之5計算之利息。
    2.相對人應自97年12月1日起至土地交還日止，按月給付抗
    告人37萬6,647元。3.相對人應給付抗告人及王正哲等5人1,
    035萬4,474元，及自96年7月20日民事追加起訴狀繕本送達
    翌日起至清償日止，按年息百分之5計算之利息。經原法院
    判命相對人應自98年2月17日起至交還土地日止，按月給付
    抗告人11萬6,837元，並駁回抗告人其餘之訴。兩造均不服
    ，各自提起上訴，現仍繫屬本院98年度重上字第228號損害
    賠償事件中，抗告人及王正哲等5人上訴聲明則為：1.原判
    決關於駁回後開第2.項之訴部分廢棄。2.請求：相對人應
    給付抗告人及王正哲等5人2,259萬8,800元，及自本書狀繕
    本送達翌日（即98年4月28日）起至清償日止，依年息百分
    之5計算之利息。相對人應自96年3月1日起至97年11月30
    日止，按月給付抗告人及王正哲等5人37萬6,647元。相對
    人應自97年12月1日起至土地交還日止，按月給付抗告人25
    萬9,810元。嗣抗告人於99年7月8日另行提起本件訴訟，依
    侵權行為損害賠償法律關係向相對人請求「自98年5月1日起
    至99年10月31日止」計18個月之損害賠償共414萬3,536元，
    其起訴之聲明為：相對人應給付抗告人414萬3,536元，及其
    中322萬2,750元自起訴狀繕本送達翌日（即99年7月21日）
    起至清償日止，按年息百分之5計算之利息。
  (二)按當事人不得就已起訴之事件，於訴訟繫屬中更行起訴，民
    事訴訟法第253 條定有明文。起訴違背上述規定者，法院應
    以裁定駁回之，民事訴訟法第249條第1項第7 款亦定有明文
    。雖抗告人於前案訴訟起訴聲明第二項：「相對人應自97年
    12月1日起至土地交還日止，按月給付抗告人37萬6,647元」
    ，與本件訴訟起訴聲明：「相對人應給付抗告人414萬3,536
    元，及其中322萬2,750元自本書狀繕本送達翌日起至清償日
    止，按年息百分之5 計算之利息」，固有不同，惟稽諸抗告
    人於本件訴訟起訴狀之事實及理由欄所載，係請求相對人給
    付「自98年5月1日起至99年10月31日止」之損害賠償，共計
    414萬3,536元，已為前案訴訟起訴聲明第二項即「相對人應
    自97年12月1日起至土地交還日（迄今尚未屆至）止，按月
    給付抗告人37萬6,647元」所涵蓋，並經原法院為終局判決
    。是本件訴訟與前案訴訟，有關當事人、訴訟標的及原因事
    實均屬相同，而訴之聲明部分，本件訴訟復為前案訴訟所涵
    蓋，即所請求者為前案訴訟起訴請求之一部分，應屬同一訴
    訟無疑。
五、抗告意旨略以：抗告人前案訴訟上訴時，就「自96年3月1日
    起至97年11月30日止」及「自97年12月1日起至交還土地日
    止」之請求，均主張相對人應按月給付37萬6,647元，然因
    請求末日未表明清楚，致令原法院於前案訴訟以裁定命抗告
    人補繳上訴裁判費，滋生疑義。抗告人對於該命補費裁定，
    提起抗告並明確表示前案訴訟起訴聲明第二項所謂「96年3
    月1日起至交還土地日止」之損害賠償，其請求末日為98年4
    月30日，並為原法院認同而將前案訴訟移交本院審理等語。
    經查：兩造均不服前案判決，各自就其敗訴部分提起上訴，
    現繫屬本院98年度重上字第228號損害賠償事件中，抗告人
    固於聲明上訴後，嗣減縮上訴聲明為「自97年12月1日起至
    98年4月30日止，按月給付抗告人25萬9,810元」，則其餘原
    起訴請求並經上訴之「自98年5月1日起至99年10月31日止」
    之損害賠償部分，即應視為撤回上訴。雖依民事訴訟法第
    459條第3項規定：「撤回上訴者，喪失其上訴權」，該撤回
    上訴之抗告人喪失其上訴權，以後不得就該已視為撤回上訴
    部分更行提起上訴。惟按民事訴訟法第460條第2項規定：「
    附帶上訴，雖在被上訴人之上訴期間已滿，或曾捨棄上訴權
    或撤回上訴後，亦得為之」，查兩造均不服前案判決，各自
    提起合法上訴後，於第二審程序中，縱使抗告人就「自98年
    5月1日起至99年10月31日止」之損害賠償部分，因減縮上訴
    聲明而視為撤回上訴，然抗告人既仍得在相對人合法上訴程
    序審理中、言詞辯論終結前，隨時提起附帶上訴，則該視為
    撤回上訴部分固尚不生確定之效力，惟仍屬前案訴訟起訴效
    力所及，要無庸疑。
六、綜上所述，本件訴訟之訴訟標的，與前案訴訟核屬同一訴訟
    ，抗告人就前案訴訟繫屬中之訴訟標的更行起訴，其起訴違
    背民事訴訟法第253條之規定，為不合法，應以裁定駁回之
    。原裁定駁回抗告人之訴，理由固有部分不合，然結論並無
    不當，仍應予以維持，爰裁定駁回抗告人之抗告。
七、據上論結，本件抗告為無理由，爰裁定如主文。
中    華    民    國    99    年    12    月    7     日
                    民事第四庭
                        審判長法  官  張劍男
                              法  官  彭昭芬
                              法  官  陳靜芬
正本係照原本作成。
本裁定除以適用法規顯有錯誤為理由外，不得再抗告。如提起再
抗告，應於收受後10日內委任律師為代理人向本院提出再抗告狀
。並繳納再抗告費新台幣１千元。
中    華    民    國    99    年    12    月    8     日
                              書記官  董曼華

司法院資訊處製作；財團法人民間司法改革基金會備份。
